臺灣高雄地方法院刑事判決　　　　　 100年度審訴字第3239號
公　訴　人　臺灣高雄地方法院檢察署檢察官
被　　　告　莊秀芬
上列被告因違反藥事法等案件，經檢察官提起公訴（100 年度偵
字第26785號），被告於準備程序中就被訴事實為有罪之陳述，
經本院告知簡式審判程序之旨，並聽取被告、辯護人與檢察官之
意見後，本院合議庭裁定由受命法官獨任進行簡式審判程序，判
決如下：
    主  文
莊秀芬犯藥事法第八十三條第一項之轉讓禁藥罪，累犯，處有期
徒刑柒月。
    事實及理由
一、犯罪事實：
  (一)莊秀芬前因施用毒品案件，經本院96年度訴字第167號判決
    有期徒刑1年2月確定，又因竊盜案件，經本院95年度簡字第
    6928號、95年度易字第2386號分別判決有期徒刑3月、3月、
    4月確定，並經本院96年度聲減字第6524號裁定就上開案件
    予以減刑，並就竊盜案件部分，定應執行有期徒刑4月確定
    ，上開案件接續執行，甫於民國97年2月18日執行完畢（構
    成累犯）。
  (二)莊秀芬明知甲基安非他命係毒品危害防制條例第2條第2項第
    2 款所規定之第二級毒品，亦屬於藥事法所規定之禁藥，依
    法不得持有、轉讓，竟於99年9月30日晚上7時許，基於轉讓
    禁藥之犯意，先以其所持用、門號0000000000號行動電話與
    潘淑玲使用之門號0000000000號行動電話聯繫，向潘淑玲表
    示，除購買價值約新臺幣（下同）1000之毒品海洛因1包外
    ，並另以其前已持有、價值約500元之甲基安非他命兌換等
    值之海洛因（總計向潘淑玲購買價值約1500元之海洛因），
    以供己施用，雙方談妥後，潘淑玲旋即於當日晚上8時許，
    在高雄市○○區○○路丁丁藥局前，販賣價值1500元之海洛
    因予莊秀芬，莊秀芬則轉讓價值約500元之甲基安非他命1包
    給潘淑玲，同時賒欠款項1000元。嗣因潘淑玲於其販賣毒品
    案件審理中供出上情，並經傳喚莊秀芬到案，始查悉全情（
    潘淑玲販賣一級毒品予莊秀芬部分，業經本院100年度訴字
    第380號判決有期徒刑15年2月，並經臺灣高等法院高雄分院
    100年度上訴字第1428號判決上訴駁回確定）。
二、證據名稱：
  (一)證人潘淑玲於偵查中及另案（本院100年度訴字第380號）之
    證述。
  (二)門號0000000000號行動電話（潘淑玲所持用）與門號000000
    0000號行動電話（被告持用）之通訊監察譯文。
  (三)被告於偵訊及本院審理中之自白。
三、論罪：
  (一)按毒品危害防制條例所稱之「販賣」，係指有償之讓與行為
    ，包括以「金錢買賣」或「以物易物」（即互易）等態樣在
    內；只要行為人主觀上有營利之意圖，而在客觀上有以毒品
    換取金錢或財物之行為，即足當之，至於買賣毒品之金額或
    所換得財物之實際價值如何，以及行為人是否為因獲取價差
    或利潤，均不影響販賣毒品罪之成立（最高法院99年台上字
    第1588號判決參照）。再按，藥事法第83條第1項之轉讓禁
    藥罪及毒品危害防制條例第8條之轉讓毒品罪，係指基於移
    轉所有權之目的，將毒品或禁藥交付予受讓者，至於係無償
    轉讓或非基於營利意圖之有償轉讓，均無礙於轉讓罪名之成
    立（最高法院99年台上字第7328號判決參照）。經查，被告
    以甲基安非他命並補差價現金之方式，換購潘淑玲持有之海
    洛因，顯係以交換的方式來滿足自己施用毒品之需求，難認
    被告於互易交換時主觀上有營利之意圖，與販賣二級毒品之
    要件未合，是應論以轉讓第二級毒品罪，合先敘明。
  (二)再按甲基安非他命係毒品危害防制條例第2條第2項第2款所
    規定之第二級毒品，且屬藥事法第22條第1項第1款所規定之
    禁藥，而毒品危害防制條例第8條第2項規定轉讓第二級毒品
    罪之法定刑為6月以上5年以下有期徒刑，得併科70萬元以下
    之罰金。至藥事法第83條第1項轉讓禁藥罪之法定本刑為7年
    以下有期徒刑，得併科500萬元以下罰金，則藥事法第83條
    第1項之罪之法定本刑，顯較毒品危害防制條例第8條第2項
    之罪之法定本刑為重，依「重法優於輕法」之法理，就被告
    轉讓甲基安非他命之行為，優先適用藥事法第83條第1項轉
    讓禁藥罪之規定處斷（最高法院99年度臺上字第5604號判決
    意旨參照）。是核被告莊秀芬所為係犯藥事法第83條第1項
    之轉讓禁藥罪。被告轉讓前持有甲基安非他命之低度行為，
    應為其轉讓之高度行為所吸收，不另論罪。被告有前揭所載
    犯罪科刑執行完畢之情形，有臺灣高等法院被告前案紀錄表
    1份在卷可稽，其於5年內故意再犯本件有期徒刑以上之罪，
    為累犯，應依刑法第47條第1項規定，加重其刑。
  (三)爰審酌被告明知第二級毒品甲基安非他命對於人體健康甚具
    危害性，向為政府嚴令禁絕轉讓，竟仍轉讓價值約500元之
    甲基安非他命予潘淑玲，不僅破壞政府對於毒品、禁藥之控
    管，對於社會治安亦有負面影響，所為誠屬非是，惟念及其
    犯後坦承犯行，尚表悔悟，又轉讓毒品之數量非多，併斟酌
    其教育程度為高職肄業、目前尚有一名女兒待扶養，暨其轉
    讓毒品之動機係為換購海洛因施用等一切情狀，量處如主文
    所示之刑，以為儆懲。
據上論斷，應依刑事訴訟法第273  條之1 第1 項、第284 條之1
、第299條第1項前段，藥事法第83條第1項，刑法第11條、第47
條第1項，判決如主文。
本案經檢察官陳筱茜到庭執行職務。
中    華    民    國   100    年    12    月    9     日
                  刑事第十庭    法  官  王  琁
以上正本證明與原本無異。
如不服本判決應於收受本判決後10日內向本院提出上訴書狀，並
應敘述具體理由，如未敘述上訴理由者，應於上訴期間屆滿後20
日內補提理由書狀於本院（均須按他造當事人之人數附繕本）「
切勿逕送上級法院」。
中    華    民    國   100    年    12    月    9     日
                                書記官  陳靜瑤
附錄本判決論罪科刑之法條：
毒品危害防制條例第8條第2項
轉讓第二級毒品者，處 6 月以上 5 年以下有期徒刑，得併科新
臺幣 70 萬元以下罰金。
藥事法第83條第1項
明知為偽藥或禁藥，而販賣、供應、調劑、運送、寄藏、牙保、
轉讓或意圖販賣而陳列者，處7 年以下有期徒刑，得併科新臺幣
5 百萬元以下罰金。